【裁判字號】    98,交上訴,127
【裁判日期】    981126
【裁判案由】    公共危險等
【裁判全文】
臺灣高等法院刑事判決               98年度交上訴字第127號
上  訴  人  臺灣士林地方法院檢察署檢察官
上  訴  人
即  被  告  甲○○
                      號7樓
選任辯護人  石宜琳律師
上列上訴人因被告公共危險等案件，不服臺灣士林地方法院96年
度交訴字第95號中華民國98年7 月31日第一審判決（起訴案號：
臺灣士林地方法院檢察署95年度偵字第7166號），提起上訴，本
院判決如下：
    主  文
原判決關於無罪部分撤銷。
甲○○駕駛動力交通工具肇事，致人受傷而逃逸，處有期徒刑捌
月，減為有期徒刑肆月，如易科罰金，以銀元佰元即新臺幣玖
佰元折算壹日。
其餘上訴駁回。
上開撤銷改判部分與上訴駁回部分所處之刑，應執行有期徒刑肆
月又拾伍日，如易科罰金，以銀元佰元即新臺幣玖佰元折算壹
日。
    事  實
一、甲○○於民國95年5 月1 日下午5 時17分許，駕駛車牌號碼
    5699-DB 號自小客車搭載其妻湯嬌蓮，沿臺北市○○區○○
    路一段自南往北方向行駛至同路一段與港墘路口時，原應注
    意車前狀況及兩車併行之間隔，且依當時天候晴、光線良好
    、路面乾燥無障礙物，並無不能注意之情事，竟疏未注意及
    此，而駛經亦沿同向前進、由丙○○所騎乘其後搭載乙○○
    之車牌號碼CTU-201 號之重型機車左側時，不慎以右後車身
    擦撞CTU-201 號重型機車左側，致丙○○、乙○○向右側人
    車倒地，丙○○因而受有右側髖部與肘部挫傷等傷害，乙○○則受有多處肢體擦挫傷等傷害，甲○○於肇事後，竟不予
    理會車禍及告訴人丙○○、乙○○受傷之情形，未下車查看
    處理，逕自駕車沿內湖路一段往士林方向逃逸，嗣目擊案發
    經過之林玥伶將甲○○上開駕駛車輛之車牌號碼告知在場指
    揮交通之員警張世昌，始查悉上情。
二、案經丙○○及乙○○訴由臺北市政府警察局內湖分局報告臺
    灣士林地方法院檢察署檢察官偵查起訴。
    理  由
壹、程序方面：
    按被告以外之人於審判外之言詞或書面陳述，除法律有規定
    者外，不得作為證據，刑事訴訟法第159 條第1 項固有明文
    。惟被告以外之人於偵查中向檢察官所為之陳述，除顯有不
    可信之情況者外，得為證據；除前3 條之情形外，下列文書
    亦得為證據：除顯有不可信之情況外，從事業務之人於業務
    上或通常業務過程所須製作之紀錄文書、證明文書；又被告
    以外之人於審判外之陳述，雖不符刑事訴訟法第159 條之1
    至第159 條之4 之規定，而經當事人於審判程序同意作為證
    據，法院審酌該言詞陳述作成時之情況，認為適當，亦得為
    證據，當事人、代理人或辯護人於法院調查證據時，知有第
    159 條第1 項不得為證據之情形，而未於言詞辯論終結前聲
    明異議者，視為有前項之同意，同法第159 條之1 第2 項、
    第159 條之4 第2 款、第159 條之5 亦有明文。經查：
  (一)法院或檢察官依刑事訴訟法第208 第1 項之規定，囑託鑑定
    機關所出具之鑑定報告，應屬刑事訴訟法第206 條第1 項之
    鑑定報告，為傳聞法則之例外。賓航賓士汽車股份有限公司
    （下稱賓士公司）板橋分公司97年2 月25日函1 份，即屬法
    院囑託賓士公司板橋分公司所為之鑑定，且該鑑驗書於鑑驗
    方法、鑑驗結果均有詳細說明，是鑑定人以書面為鑑定報告
    提出於法院，依刑事訴訟法第159 條第1 項及同法第206 條
    第1 項規定，具有證據能力。
  (二)證人即告訴人丙○○、乙○○、證人湯嬌蓮、張世昌於偵查
    中向檢察官所為之陳述，業經具結，前開陳述經本院審酌認
    無顯有不可信之情況，依據刑事訴訟法第159 條之1 第2 項
    之規定，自得作為證據。
  (三)新光吳火獅紀念醫院乙種診斷證明書2 份及興祥汽車有限公
    司於94年6 月30日出具之估價單，為從事業務之人於業務上
    或通常業務過程所須製作之紀錄文書、證明文書，均無顯有
    不可信之情況，依據刑事訴訟法第159 條之4 第2 款規定有
    證據能力。
  (四)臺北市政府警察局內湖分局員警工作紀錄簿影本，為公務員
    職務上製作之紀錄文書，並無顯有不可信之情況，依據刑事
    訴訟法第159 條之4 第1 款規定有證據能力。
  (五)道路交通事故現場圖、道路交通事故調查報告表（一）、（
    二）、交通事故談話紀錄表、道路交通事故補充資料表，雖
    屬傳聞證據，然公訴人、被告及其辯護人迄至言詞辯論終結
    前均不爭執其證據能力，亦未再聲明異議，本院審酌上開證
    據資料製作時之情況，尚無違法不當及證明力明顯過低之瑕
    疵，亦認為以之作為證據應屬適當，揆諸刑事訴訟法第159
    條之5 之規定，亦認前揭證據資料均有證據能力。
貳、實體方面：
一、訊據被告甲○○固承認於上開時間，駕駛車牌號碼5699-DB
    號賓士自小客車搭載其妻湯嬌蓮，自南往北方向行經臺北市
    內湖區○○路○段與港墘路路口處，惟矢口否認有何過失傷
    害犯行，辯稱：伊並未肇事，但有目擊肇事過程，當時係一
    部黑色自小客車沿內湖路自北往南對向車道行駛，至路口左
    轉至港墘路，與告訴人2 人騎乘之機車發生碰撞，告訴人2
    人因而人車倒地，伊見到該黑色肇事車輛在港墘路停下以及
    警察、路人前去關心告訴人，故緩緩駛離云云，辯護人則為
    被告辯護稱：告訴人2 人明確證稱肇事車輛係自內湖路對向
    車道迴轉，顯與被告行經路線不符，而目擊證人林玥伶證述
    肇事情形係按照現場狀況研判臆測而來，且其證稱與告訴人
    機車碰撞肇事之自小客車，前方副駕駛座之乘客為「男性」
    ，惟被告駕駛之自小客車副駕駛座之乘客為其妻湯嬌蓮為「
    女性」，明顯不同，難以採信；況被告駕駛車輛右後車門並
    無撞擊痕跡；又以告訴人所騎乘同類型之機車與被告駕駛之
    賓士車相模擬比對後，可知告訴人所騎乘之機車絕無可能撞
    到被告所駕駛車輛之右後葉子板；且告訴人之車損係在右方
    ，如若其係與被告同向擦撞，則車損應在左方，更可徵被告
    並未擦撞告訴人云云，經查：
（一）證人即現場目擊肇事過程之林玥伶於原審審理中到庭證稱
      ：95年5 月1 日下午，伊騎乘機車在內湖路、港墘路口，
      港墘路待轉區○○○○道方向停等紅燈，當時對向的內湖
      路號誌為綠燈，伊見到一部銀色賓士車本來停在內湖路車
      道外側第一排，告訴人之機車停在該賓士車右邊，兩者為
      同向行進，伊當時停等紅燈的位置距離銀色賓士車很近，
      而旁邊告訴人之機車距離伊更近，之後該賓士車從內湖路
      率先搶綠燈行駛出去，告訴人之機車因此受到擦撞當場摔
      出去，機車騎士及其搭載之人也隨即跌倒在地，銀色賓士
      車則從內湖路往士林方向離去，肇事地點就在伊的左前方
      對向處，當時從伊的位置看不到銀色賓士車駕駛座，但可
      以看到副駕駛座上有乘客在笑，印象中是短髮，似乎為男
      性，伊不能確定，而伊會對乘客性別有印象是因為副駕駛
      座窗戶拉下，伊以為他們會知道有撞到人，但是他們不知
      道，也沒有停車的意思，伊才特別去看，並記下車牌號碼
      ，之後伊有去問告訴人是否有駕照，並將銀色賓士車之車
      牌號碼口述予告訴人及警察，亦將伊的聯絡電話告知警察
      ，警察表示有需要會再聯繫伊，伊隨後離開，但警察事後
      也沒有通知伊去做筆錄。案發當時伊沒看到什麼黑色車輛
      ，對向也沒有左轉車輛，又當時肇事地點有捷運正在施工
      等語（見原審卷第171 頁至第179 頁）。
（二）證人即在場指揮交通之員警張世昌於偵查中、原審審理時
      證稱：伊任職於內湖分局西湖所，於95年5 月1 日下午5
      時許，在內湖路1 段路口旁值勤交通疏導，伊所站的位置
      旁邊有捷運施工工程圍籬，事故時伊背對現場，聽到車輛
      倒地的聲音後立即轉頭查看，見到當時內湖路往大直方向
      燈號為綠燈，2 位告訴人一位被機車壓倒在地上，另一位
      坐在地上，也看到一部銀色賓士車停放在前方距離3 個車
      道約十幾公尺處，該賓士車的方向係往大直（與士林同向
      ）方向，而該車停放處為路口紅線，不可以停車，伊馬上
      過去協助告訴人，該賓士車就在伊協助告訴人時逕自從內
      湖路駛離，伊有看到賓士車車牌，但只記得車號後面2 碼
      為DB，其他部分為一位女性民眾口述提供，伊將車號及提
      供民眾之姓名、聯絡電話均記在工作紀錄表上，之後該民
      眾匆忙趕著離開，故沒有請其留下來做筆錄，而該民眾提
      供之車牌號碼英文字母與伊看到的一樣，且事後查詢電腦
      得知車型也是賓士車，故伊得知該民眾所看到的車牌號碼
      與伊所見一致，又伊沒有印象當時有任何車輛在伊面前迴
      轉等語（見偵卷第76頁至第77頁、原審卷第40頁至第50頁
      ）。
（三）證人即告訴人乙○○於偵查中、原審審理時證稱：伊於95
      年5 月1 日下午乘坐告訴人丙○○所騎乘之機車發生車禍
      ，當時剛轉綠燈，伊等為直行車輛，伊親眼看到肇事車輛
      為銀色賓士車，但沒有看到車號，之後有路人告知該賓士
      車車號，而當時伊乘坐之機車撞到該賓士車右後車門，告
      訴人丙○○被機車壓倒，伊則往右側跌到地上，之後該賓
      士車往士林方向離去，伊確定肇事車輛為銀色，倒下時有
      看到肇事車後頭有賓士商標，伊當時有戴半罩式安全帽，
      也有將護目鏡片拉下來等語（見偵卷第35頁至第38頁、原
      審卷第58頁至第62頁、第253 頁至第256 頁）。
（四）證人即告訴人丙○○於偵查中、原審審理時證稱：伊於95
      年5 月1 日下午在內湖路、港墘路口發生車禍，當時伊車
      行方向為直行往士林方向，因肇事對方車速過快導致伊煞
      車不及，因而撞上肇事車輛右後車門靠近車尾部分，發生
      車禍後，伊被機車壓倒在地，當時警察有來協助處理善後
      ，又因伊當時急著煞車沒有留意肇事車輛之車型及顏色，
      後來經告訴人乙○○告知始悉，現場也有一位機車騎士告
      知伊及警察肇事車輛之車牌號碼，伊與告訴人乙○○當天
      都有戴半罩式安全帽等語（見偵卷第35頁至第37頁、原審
      卷第51頁至第57頁、第238 頁至第241 頁）。
（五）綜合證人林玥伶、張世昌、乙○○、丙○○等人證詞，互
      參以析，關於被告駕駛車牌號碼5699-DB 號銀色賓士車，
      在內湖路、港墘路口，與告訴人二人所騎乘之機車同向發
      生擦撞，告訴人人車倒地後，被告未下車查看，逕自駛離
      往士林方向逃逸，經證人林玥伶目擊肇事後，隨即將被告
      駕駛之車輛車牌號碼口述告知告訴人2 人及現場指揮交通
      之員警張世昌等情節，證述大致相符，復有臺北市政府警
      察局內湖分局員警工作紀錄簿記載：「：民眾林玥伶提供
      車號係5699-DB ：：現場係聽見撞擊聲後，見重機車倒地
      ，該銀色賓士車暫停現場約五公尺處約2-3 秒後即駕車離
      去，駕駛未下車」等詞（見偵卷第29頁）附卷可參。尤其
      證人林玥伶係當場目擊車禍發生之人，當時正在港墘路待
      轉區停等紅燈，對於本件肇事地點、被告駕駛之上開銀色
      賓士車與告訴人二人騎乘機車之相對位置、行進方向，以
      及被告駕駛之車輛因擦撞告訴人騎乘之機車而肇事等細節
      均證述綦詳，且對照被告自承係沿內湖路往士林方向前進
      ，以及當時告訴人機車停放於其所駕駛車輛之右後方等情
      （見原審卷第15頁），亦與證人林玥伶所證述情節部分相
      互吻合，況證人林玥伶為當時路過之目擊者，與被告及告
      訴人均素不相識，亦無怨恨仇隙，更無需設詞誣陷被告，
      進而招致偽證重罪之可能及必要，其證詞應屬可信，至於
      證人乙○○、丙○○雖為告訴人，然乙○○就本件肇事車
      輛為銀色賓士車及丙○○就遭汽車擦撞而發生車禍，人車
      倒地而受傷，該銀色賓士車往士林方向逃逸等情節，於偵
      查中、原審審理時前後所述均始終如一，是渠等此部分之
      證詞亦堪以採信。
（六）此外，復有道路交通事故現場圖、道路交通事故調查報告
      表（一）、（二）、交通事故談話紀錄表、道路交通事故
      補充資料表、現場照片4 張、告訴人丙○○及乙○○之新
      光吳火獅紀念醫院乙種診斷證明書2 份在卷足憑（見偵卷
      第15頁至第18頁、第21頁至第22頁、第25頁至第26頁、第
      79頁）。
（七）綜上，足見被告確有於上開時地，駕駛車牌號碼為5699-D
      B 號之銀色賓士車，同向擦撞告訴人2 人所騎乘之機車，
      造成告訴人2 人向右側人車倒地，致告訴人丙○○、乙○○分別受有右側髖部與肘部挫傷、多處肢體擦挫傷等傷害
      ，被告於肇事後，未下車查看，逕自駛離往士林方向逃逸
      等事實，堪予認定。
二、被告及辯護人雖以前詞置辯，惟查：
（一）辯護人雖為被告辯稱：告訴人身為肇事之被害人，均明確
      證稱肇事車輛係自內湖路對向車道迴轉，顯與被告行經路
      線不符云云，然證人林玥伶明確證稱被告駕駛銀色賓士車
      同向擦撞告訴人2 人所騎乘之機車而肇事等目擊經過，以
      及證人乙○○證稱肇事車輛為銀色賓士車等情，詳如前述
      ，至證人丙○○、乙○○雖屢次於偵查中、本院審理時證
      稱：肇事車輛係從對向車道迴轉進入渠等行進之車道，渠
      等一時閃避不及發生車禍云云（見偵卷第35頁、第38頁、
      第77頁、原審卷第52頁、第60頁、第240 頁至第241 頁、
      第254 頁），惟告訴人丙○○騎乘前開機車搭載告訴人乙○○行駛於臺北市○○路上，突如其來遭到擦撞而人車倒
      地，告訴人2 人倉促間面臨如此突變，心中慌亂可想而知
      ，當下能否清楚記憶肇事車輛之行進方向，已有可疑，且
      當時案發現場道路中央有捷運工程施工一節，業經證人林
      玥伶、張世昌證稱無訛（見原審卷第48頁、第177 頁），
      並有現場照片2 張在卷可憑（見偵卷第25頁），而證人丙○○、乙○○亦均自承當時均有頭戴半罩式安全帽，乙○○並將安全帽護目鏡片拉下等情（見原審卷第57頁、第25
      5 頁），故告訴人是否於動態行進中，因現場捷運施工圍
      籬、安全帽鏡片等阻擋視線，導致誤認肇事車輛之來向，
      亦非無可能，再者，告訴人之指訴，係以使被告受刑事訴
      追為目的，是其陳述是否與事實相符，仍應調查其他證據
      以資審認，本件車禍事故發生瞬間，在路口指揮交通的警
      員張世昌於原審到庭證稱：沒有印象有任何車輛在伊面前
      迴轉等語（見原審卷第47頁），亦與證人林玥伶於原審證
      稱：沒有看到對向有左轉車輛等語（見原審卷第176 頁）
      相符，是告訴人上述關於被告係自對向迴轉在路口肇事乙
      節，應與事實不符，況事故發生之際，證人林玥伶正於現
      場交岔路口停等紅燈，相較於告訴人2 人業已動態行進中
      ，證人林玥伶仍處於靜態狀態，自然對於行進中周遭事物
      之狀態觀察較為詳盡，是其所證當時對向沒有左轉車輛，
      是被告駕駛銀色賓士車同向擦撞告訴人2 人所騎乘之機車
      而肇事等情乃屬信而有徵，是此部分所辯並無理由。
（二）被告又辯稱：伊並非肇事者，當時係一部黑色自小客車自
      內湖路北往南對向車道左轉至港墘路，途中與告訴人騎乘
      之機車發生碰撞，告訴人因而人車倒地，告訴人可能因被
      撞倒地搞不清楚方向，才會記到伊行駛中之車輛車號云云
      ，而證人即被告之妻湯嬌蓮雖亦於偵查中、原審審理時均
      證稱：伊於95年5 月1 日下午搭乘被告駕駛銀色賓士車，
      行經內湖路、港墘路口往士林方向，伊有目擊現場發生車
      禍，當時伊車子在內側車道第一排，告訴人機車在伊右後
      方，伊看到一部黑色車子從對向快速左轉，並發出刺耳輪
      胎摩擦聲，但沒看到該車之車牌號碼及車型，當時告訴人
      車速比伊快，因此撞到該黑色車輛的右前車門及右前輪附
      近，告訴人撞到後伊等慢慢往前開，一邊還回頭看告訴人
      狀況，也看到那部黑色車子停在港墘路上三角公園綠地旁
      ，之後看告訴人沒事，伊等就把車子開走了云云（見偵卷
      第36頁至第37頁、原審卷第63頁至第68頁），然證人林玥
      伶、張世昌、乙○○均於偵查中、原審審理時均一致證稱
      未見到有任何黑色自小客車自內湖路北往南方向左轉港墘
      路等情（見偵卷第37頁、原審卷第47頁、第176 頁），詳
      如前述，且證人林玥伶當時正在內湖路、港墘路路口停等
      紅燈，證人即在場指揮交通之員警張世昌於原審證稱聽聞
      告訴人機車倒地聲音後，立即轉頭注視告訴人及其機車倒
      地之現場，並趨前協助扶起告訴人及其機車等語（見原審
      卷第42頁），果真有如被告及證人湯嬌蓮所辯稱之黑色車
      輛以極快之速度自內湖路左轉，並發出刺耳之輪胎摩擦聲
      響，嗣與告訴人擦撞肇事後，轉入港墘路口停下一事，則
      當時在現場之證人林玥伶、張世昌理應會目擊發現，是以
      ，證人湯嬌蓮為被告之妻，案發當時亦為被告所搭載，考
      量其與被告之親密關係，而就案情避重就輕，對被告多所
      迴護，非無可能，故其證詞不足採信，被告所辯要非可採
      。
（三）另辯護人為被告辯護稱：被告所駕駛之車輛右後車門並無
      撞擊痕跡，又以告訴人所騎乘同類型之機車與被告駕駛之
      賓士車相互模擬比對後，可知告訴人所騎乘之機車絕無可
      能撞到被告所駕駛車輛之右後葉子板，且告訴人車損係在
      右方，如若其係與被告同向擦撞，則車損應在左方，更可
      徵被告並未擦撞告訴人云云，然查：
  １、被告所駕駛該車牌號碼5699-DB 號之銀色賓士車，經肉眼
      檢視後雖未發現有何撞擊痕跡，有臺北市政府警察局內湖
      分局95年7 月13日北市警內分刑字第09532141000 號函暨
      照片8 張附卷可佐（見偵卷第56頁至第60頁），然經原審
      囑託賓士公司進行鑑定右後車門、右後葉子板之鈑金及噴
      漆後，其結果為：(1)該車右後門部分未曾有鈑金與噴漆；
      (2)右後葉子板（即右後輪上方之車體），曾有噴漆過，但
      噴漆時間無法判定，經拆除內飾板察看，並無鈑金情形，
      所以此噴漆是屬於表層烤漆；(3)右後葉子板上方即所謂C
      柱處，亦無碰撞過等情，有該公司97年2 月25日函1 份在
      卷可憑（見原審卷第89頁），是該車輛右後葉子板確經噴
      漆，惟噴漆時間無法確定，而證人即興祥汽車有限公司負
      責人吳真侯於原審審理時雖證稱：94年間被告曾將系爭車
      輛開到修理廠請伊修理，但因時間太久，伊不記得詳細修
      車時間，但當時修車內容為該車右後方刮損，而據伊三十
      多年的修車經驗，該刮損屬於刮痕而非擦撞，因為擦撞會
      有凹陷，以及其他車子的烤漆、亮光油轉移到上面，但伊
      係以肉眼判斷被告車輛刮損凹槽部分有無殘留其他跡證，
      沒有用其他儀器查證結果。修車後伊有開估價單給被告，
      伊只幫被告修車過一次，但伊有修過賓士車6 部，每輛車
      什麼顏色伊都記得，開庭前2 個月被告將該車開到修車廠
      ，伊就知道什麼時候修的，被告來找伊的時候並未提供估
      價單給伊看，而公司的94年估價單也沒有留存等語（見原
      審卷第139 頁至第144 頁），此外並有被告提出之興祥汽
      車有限公司94年6 月30日估價單1 紙在卷足憑（見本院卷
      第146 頁），核之證人吳真侯證詞，證人無法明確記得被
      告何時要求其修繕系爭賓士車輛，卻猶能於97年間作證之
      際，明確說出94年間為被告修繕車輛之經過及該車當時受
      損之狀況，與一般經驗法則已屬有違，再對照被告所提出
      之94年估價單，迄到庭作證當時業已3 年有餘，然該估價
      單仍如此嶄新，印章如此鮮明，是該估價單是否乃臨訟製
      作，並非無疑，縱認證人所述為被告修繕該車一事為真，
      然亦僅能證明於94年間該車右後車葉子板曾進行修繕，而
      不能證明案發之95年5 月1 日該車並未受損，是證人吳真
      侯上開證詞尚無法作為對被告有利之認定。況當時被告所
      駕駛之賓士車係與告訴人2 人騎乘之機車擦撞而肇事，業
      經證人林玥伶到庭證稱明確，已如前述，且核之告訴人丙○○、乙○○所受分別為右側髖部與肘部挫傷、多處肢體
      擦挫傷等傷害，傷勢均非嚴重，足見肇事當時兩車間僅為
      擦撞而非衝撞，且力道顯屬輕微甚明。
  ２、另經原審勘驗系爭賓士車、機車之結果，可知系爭賓士車
      右車尾葉子板至地面距離為62公分；右後門擦痕至地面為
      60公分；右車尾葉子板車燈旁擦痕頂端至地面為75公分。
      而告訴人所乘之機車，前輪擋泥板底端下方至地面為45公
      分；告訴人坐上機車後，該機車車前板上擦痕最高點至地
      面距離亦為62公分；車身把手至地面則為83公分，有原審
      刑事勘驗筆錄及照片等在卷可憑（見原審卷第209 頁至第
      221 頁、第222 頁），足認系爭賓士車右後車車身距離地
      面為60公分以上，而告訴人所騎乘之機車，自擋泥板至把
      手距離地面之距離則介於45至83公分之間，是被告向前行
      瞬間以右後側車身擦撞告訴人所騎乘之機車擋泥板以上至
      把手間之部位，尚屬合理可能，是辯護人所辯告訴人所騎
      乘之機車絕無可能撞到被告駕駛車輛之右後葉子板云云，
      並無可採。
  ３、又告訴人機車車損係位於車頭右側處，有該機車照片2 張
      在卷可憑（見偵卷第26頁），而告訴人丙○○先於交通事
      故談話紀錄表中證稱：伊所騎乘之機車與肇事車輛右後葉
      子板撞擊後，當時伊人車右側倒地而肇事等情，有該交通
      事故談話紀錄表1 紙在卷可憑（見偵卷第16頁），嗣後於
      原審96年11月15日審理時改稱：發生車禍前伊將車頭往左
      閃避，龍頭偏左撞上去，故車損在右前方等語（見原審卷
      第53頁），復於原審98年3 月3 日審理時又改稱：伊機車
      右邊車損是倒在地上後摩擦地面造成之擦痕，而非擦撞被
      告汽車之痕跡等語（見原審卷第207 頁），其後又於原審
      98年4 月28日審理時證稱：伊不確定機車右邊車損，究竟
      為兩車擦撞造成，或跌倒擦撞地面所造成之痕跡，因為伊
      將機車抬起來時就看到車損等語（見原審卷第240 頁），
      告訴人雖於原審一度改稱案發當時機車右側之痕跡係擦撞
      肇事車輛而來，嗣後又改稱業已忘記，但其於交通事故談
      話紀錄中明確表示係機車右側倒地，斯時事故甫發生，應
      以當時之記憶較為清晰、鮮明，是告訴人機車右側車損乃
      屬遭被告車輛擦撞後倒地造成之痕跡，應堪以認定，是所
      辯告訴人車損位置與擦撞情形不符云云，亦非可採。
三、按汽車行駛時，駕駛人應注意車前狀況及兩車併行之間隔，
    並隨時採取必要之安全措施，道路交通安全規則第94條第3
    項定有明文，依上開道路交通事故調查報告表（一）所示，
    本件案發當時天候晴、光線良好、路面乾燥無障礙物，亦無
    何不能注意之情事，被告竟疏於注意車前狀況及保持兩車間
    併行之間隔，因而肇事致告訴人2 人受傷，被告自應負過失
    責任。且告訴人丙○○因此次車禍，而受有右側髖部與肘部
    挫傷，乙○○則受有多處肢體擦挫傷等傷害，是被告之過失
    與告訴人2 人因此次車禍所受之傷害自有相當之因果關係，
    被告之過失傷害犯行足堪認定；又本件車禍發生時間為95年
    5 月1 日下午5 時17分許，正值白天，且依卷附道路交通事
    故調查報告表（一）所載，當時天候情形為晴天有日間照明
    光線，視距良好，現場路面無缺陷或障礙物，且車禍發生後
    ，告訴人丙○○等二人連同機車均已倒地，依證人林玥伶所
    陳，被告所駕駛車輛之副駕駛（即右前座）車窗又已開啟，
    依此等情形，被告殊無不知告訴人已倒地成傷之理。茲被告
    明知上情猶不停車為必要之處理，反而駕車離去，其有肇事
    逃逸之犯行，亦堪認定。本件事證明確，被告犯行堪以認定
    ，應予依法論科。
四、按刑法業於94年2 月2 日修正公布，並於95年7 月1 日施行
    ，本件被告行為均在刑法修正前，自應為新舊法適用之比較
    。被告行為時之刑法第41條第1 項前段規定：「犯最重本刑
    為5 年以下有期徒刑以下之刑之罪，而受6 個月以下有期徒
    刑或拘役之宣告，因身體、教育、職業、家庭之關係或其他
    正當事由，執行顯有困難者，得以1 元以上3 元以下折算1
    日，易科罰金」，且被告行為時之易科罰金折算標準，修正
    前罰金罰鍰提高標準條例第2條前段（95年7 月1 日修正公
    布刪除）規定，就其原定數額提高為100 倍折算1 日，則本
    件被告行為時之易科罰金折算標準，應以銀元300 元折算1
    日，經折算為新臺幣後，應以新臺幣900 元折算為1 日。惟
    被告行為後之新法第41條第1 項前段則規定：「犯最重本刑
    為5 年以下有期徒刑以下之刑之罪，而受6 個月以下有期徒
    刑或拘役之宣告者，得以新臺幣1000元、2000元或3000元折
    算1 日，易科罰金」，比較新舊法易科罰金折算標準，新法
    並無較有利被告之情形，爰依新法第2 條第1 項前段規定，
    適用被告行為時即修正前之刑法第41條第1 項前段規定，定
    其易科罰金之折算標準。
五、末查，本件被告之犯罪時間係在96年4 月24日以前，爰依中
    華民國九十六年罪犯減刑條例第2 條第1 項第3 款、第7 條
    、第9 條規定，就前揭宣告刑減為如主文所示之刑，再依修
    正前刑法第41條第1 項前段規定，諭知減刑後之易科罰金折
    算標準，附此敘明。
六、核被告所為，係犯刑法第284 條第1 項前段之過失傷害罪及
    第185 條之4 肇事遺棄罪。被告以一過失行為，造成告訴人
    丙○○、乙○○2 人受傷，係一行為觸犯二個過失傷害罪，
    原審調查後，就被告過失傷害部分，援引上述第284 條第1
    項前段規定，依修正後刑法第55條想像競合犯之規定，從一
    重之過失傷害罪處斷，且就新舊法予以比較適用（原判決漏
    引刑法第2 條第1 項前段，應予補正），並審酌刑法第57條
    所列各款事項，量處有期徒刑3 月，並諭知易科罰金折算標
    準，另說明依中華民國九十六年罪犯減刑條例第2 條第1 項
    第3 款、第7 條規定，予以減刑，並諭知減刑後之易科罰金
    折算標準，認事用法，均無違誤，量刑亦屬妥適，檢察官上
    訴指摘此部分量刑過輕，被告上訴否認此部分犯罪，均為無
    理由，自應予以駁回。至被告駕車肇事，致告訴人受傷而逃
    逸部分，原審未詳加勾稽，疏為無罪判決，尚有可議，檢察
    官上訴指摘原判決此部分不當，為有理由，應由本院撤銷予
    以改判，爰審酌被告肇事後，竟未下車查看，逕自駛離，及
    告訴人僅受有擦挫傷等傷害，犯罪後否認犯行，態度尚非良
    好，兼衡其犯罪動機、目的、手段及犯罪所造成之危害等一
    切情狀，量處如主文第二項所示之刑，並就減得之刑諭知易
    科罰金之折算標準，並與上訴駁回部分定其應執行刑，並諭
    知易科罰金之折算標準，以為懲儆。
據上論斷，應依刑事訴訟法第369 條第1 項、第364 條、第299
條第1 項前段、第368 條，刑法第2 條第1 項前段、第185 條之
4 、第51條第5 款，修正前刑法第41條第1 項前段，中華民國九
十六年罪犯減刑條例第2 條第1 項第3 款、第7 條、第9 條，判
決如主文。
本案經檢察官孫冀薇到庭執行職務。
中    華    民    國    98    年    11    月    26    日
                  刑事第十九庭審判長法  官  葉騰瑞
                                    法  官  潘翠雪
                                    法  官  彭政章
以上正本證明與原本無異。
肇事逃逸部分，如不服本判決，應於收受送達後10日內向本院提
出上訴書狀，其未敘述上訴之理由者並得於提起上訴後10日內向
本院補提理由書（均須按他造當事人之人數附繕本）「切勿逕送
上級法院」。
其餘部分，不得上訴。
                                    書記官  杜宜寧
中    華    民    國    98    年    11    月    26    日
附錄：本案論罪科刑法條全文
中華民國刑法第284條第1項
（過失傷害罪）
因過失傷害人者，處6 月以下有期徒刑、拘役或5 百元以下罰金
，致重傷者，處1 年以下有期徒刑、拘役或5 百元以下罰金。
中華民國刑法第185條之4
（肇事遺棄罪）
駕駛動力交通工具肇事，致人死傷而逃逸者，處6 月以上5 年以
下有期徒刑。


司法院資訊處製作；財團法人民間司法改革基金會備份。
